最高法院刑事判決　　　　　　　　　　　　　　　八十八年度台上字第四四八四號
　　上訴人　台灣高等法院檢察署檢察官
　　被　告　甲○○
右上訴人因被告誣告案件，不服台灣高等法院中華民國八十六年四月十六日第二審判
決（八十六年度上訴字第一二九七號，起訴案號：台灣桃園地方法院檢察署八十五年
度偵字第一三九三三號），提起上訴，本院判決如左：
    主  文
上訴駁回。
    理  由
按刑事訴訟法第三百七十七條規定，上訴於第三審法院，非以判決違背法令為理由，
不得為之。是提起第三審上訴，應以原判決違背法令為理由，係屬法定要件。如果上
訴理由狀並未依據卷內訴訟資料，具體指摘原判決不適用何種法則或如何適用不當，
或所指摘原判決違法情事，顯與法律規定得為第三審上訴理由之違法情形，不相適合
時，均應認其上訴為違背法律上之程式，予以駁回。又犯罪事實應依證據認定之，無
證據不得推定其犯罪事實，刑事訴訟法第一百五十四條定有明文。再刑事程序法上所
稱認定犯罪事實之證據，係指足以證明被告確有犯罪行為之積極證據而言。該項證據
必須無瑕疵可指，確適合於被告犯罪事實之認定者，始得採為犯罪之資料。是其為訴
訟上之證明，須通常一般之人均不致有所懷疑，而得確信其為真實之程度者，始得據
為被告有罪之認定；倘其證明尚未達此一程度，而有合理之懷疑存在，致事實審法院
於心證上，無從為有罪之確信者，即應為無罪之判決。而誣告罪之成立，須其所申告
之內容完全出於憑空捏造，若所告（即所訴事實），尚非全然無因，只因缺乏積極證
據，不能證明其係實在，致被訴人不受訴追處罰，或為不起訴處分確定者，仍難遽為
誣告論罪。本件原判決以公訴意旨略稱：被告甲○○明知告訴人陶陳靜枝以新台幣（
下同）二萬五千元之價格，買受其所有坐落桃園縣龍潭鄉○○○段九十之四十地號土
地內特定範圍三、四坪土地，而佔有使用，並無竊佔行為。竟於民國八十五年四月十
九日，意圖使告訴人受刑事處分，捏稱告訴人意圖為自己不法之利益，繼續竊佔使用
上開系爭土地，並於週圍築牆等情，向台灣桃園地方法院檢察署告訴，誣告告訴人竊
佔。嗣經該署檢察官以八十五年度偵字第五一一九號為不起訴處分，因認被告有犯誣
告罪嫌。原審經訊據被告否認有誣告犯行，並辯稱：伊固於七十六年四月間，將系爭
土地出賣於告訴人，並由告訴人佔有使用，惟始終未移轉所有權登記。嗣於八十四年
間，告訴人向台灣桃園地方法院中壢簡易庭訴請分割並為所有權移轉登記，惟經該院
中壢簡易庭於八十四年二月三日以八十四年度壢簡字第九三號案件判決原告之訴駁回
，告訴人不服，並向同院民事庭提起上訴，但仍經該院民事庭於八十四年十月十三日
以八十四年度簡上字第八一號案件判決上訴駁回在案。而該民事判決中均指出本件土
地係屬法定空地，且法定空地非依規定不得分割、移轉，故其間伊乃於八十四年七月
十四日以郵局存證信函向告訴人表示解除本件買賣契約，並將所收受之二萬五千元價
金以匯票寄還予告訴人，又於八十五年一月十五日再度以郵局存證信函向告訴人重申
買賣契約已解除且返還價金，並願對告訴人補償及請求清除地上物。然因告訴人並未
置理，伊遂於八十五年一月二十八日，自行僱工清除告訴人在系爭土地上所築之磚造
圍牆，以收回告訴人佔用之土地；告訴人尚因此向原審法院對伊提起毀損之自訴，伊
亦賠償告訴人三萬元後，由告訴人撤回自訴。詎告訴人竟於八十五年四月初，未經伊
同意自在伊收回之土地上以鋼架及鐵皮築起圍籬，佔用伊所有之土地，且佔用之面
積達十七平方公尺，已逾當時契約所定約三、四坪之土地範圍，伊乃於八十五年四月
十八日具狀向台灣桃園地方法院檢察署提出告訴，自非誣告等語。原判決綜核告訴人
之陳述，被告之供述，暨卷附土地買賣契約書、土地登記簿謄本、台灣桃園地方法院
八十四年度壢簡字第九十三號與八十四年度簡上字第八十一號民事判決、台灣桃園地
方法院檢察署檢察官八十五年度偵字第五一一九號不起訴處分書、郵局存證信函、匯
票、掛號郵件回執等影本、照片等證據，並審酌調查證據及全辯論意旨，在理由內說
明被告既係系爭土地之所有權人，且於告訴人訴請被告將土地辦理分割及為所有權移
轉登記與告訴人敗訴確定後，而以郵局存證信函對告訴人表示解除前所訂之買賣契約
，並表明收回佔用之土地。嗣後告訴人未經其同意即重新圍起圍籬，被告始向台灣桃
園地方法院檢察署提出告訴等情以觀，足認被告乃係認為與告訴人間已無買賣契約存
在且已表明欲收回土地，告訴人興築圍籬佔用系爭土地為無權佔有而提出告訴，實乃
意在行使所有權人之正當權源，其主觀上並無意圖他人受刑事處分，而為虛偽告訴。
縱告訴人被訴竊佔案件，經台灣桃園地方法院檢察署檢察官為不起訴處分（八十四年
度偵字第五一一九號）。但被告所告訴之事實，既非故意捏造，而係出於懷疑而為申
告，自難認被告虛構事實訴請偵辦告訴人之竊佔罪嫌，其所為，即與誣告罪之構成要
件不符。此外復查無其他積極證據，足資證明被告有上訴人所指訴之誣告犯行，而論
斷被告犯罪尚屬不能證明，因而維持第一審諭知被告無罪之判決，駁回上訴人在第二
審之上訴，已於判決內詳予論述其理由，從形式上觀察，尚無違背法令之情形存在。
上訴意旨對原判決上開論斷，並未依據卷內訴訟資料具體指明其違背如何之經驗法則
或論理法則，泛詞再事主張被告積極希冀告訴人受竊佔罪之追訴審判，期藉由刑事官
司，逼使告訴人返還土地之心願與目的。故被告顯非對竊佔罪之構成要件有所誤解或
懷疑而為申告，原審依其自由心證為證據判斷，顯然有違經驗法則及適用法則不當之
違法云云。對原審取捨證據與自由判斷證據證明力之職權行使加以爭辯，漫指原判決
為違背法令，重為單純事實上之爭執，要非適法之第三審上訴理由。是上訴意旨所指
摘原判決違法情事，殊與法律規定得為第三審上訴之合法理由，不相適合。衡以前開
說明，其上訴為違背法律上之程式，應予駁回。
據上論結，應依刑事訴訟法第三百九十五條前段，判決如主文。
中      華      民      國    八十八    年      八      月     十九     日
                              最高法院刑事第六庭
                                  審判長法官  紀  俊  乾
                                        法官  楊  商  江
                                        法官  黃  正  興
                                        法官  陳  正  庸
                                        法官  陳  世  雄
      右正本證明與原本無異
                                              書  記  官
中      華      民      國    八十八    年      八      月    二十四    日
